臺灣新竹地方法院民事裁定
110年度司繼字第33號
聲  請  人  黃勝接  

兼上一人            
送達代收人  黃順有  

聲  請  人  黃寶珍  

            黃月珍  

            黃俊凱  

            黃柏紳  

            黃旻誠  

            上三人共同送達代收人  蘇秀鳳    

上列聲請人聲請拋棄繼承權事件，本院裁定如下：
    主  文
聲請駁回。
聲請程序費用由聲請人負擔。
    理  由
一、按繼承人拋棄其繼承權，應於知悉其得繼承之時起3 個月內
    以書面向法院為之，民法第1174條第1 項、第2 項定有明文
    。又按拋棄繼承為不合法者，法院應以裁定駁回之，家事事
    件法第132條第3項亦定有明文。次按遺產繼承人，除配偶外
    ，依左列順序定之：一、直系血親卑親屬。二、父母。三、
    兄弟姊妹。四、祖父母。先順序繼承人均拋棄其繼承權時，
    由次順序之繼承人繼承。其次順序繼承人有無不明或第四順
    序之繼承人均拋棄其繼承權者，準用關於無人承認繼承之規
    定。同法第1138條、1176條第6 項條亦定有明文。是以，遺
    產繼承人除配偶外，若前順位有繼承人時，後順位者依法不
    得繼承，既非繼承人，其聲明拋棄繼承，於法不合。
二、本件聲請意旨略以：聲請人黃俊凱、黃柏紳、黃旻誠係被繼
    承人黃峰毅之子女，聲請人黃勝接為被繼承人之父，聲請人
    黃寶珍、黃月珍、黃順有則為被繼承人之手足，因被繼承人
    於民國109年9月22日死亡，聲請人等為其繼承人，於109年1
    2月24日知悉被繼承人死亡，自願拋棄繼承權，爰依法檢呈
    戶籍謄本、除戶戶籍謄本、死亡證明書等文件具狀聲請拋棄
    繼承權等語。
三、查：
　㈠本件被繼承人黃峰毅係於109年9月22日死亡，聲請人黃俊凱
    、黃柏紳、黃旻誠為被繼承人之子女即繼承人，此有聲請人
    提出之除戶戶籍謄本、戶籍謄本及繼承系統表附卷可證。惟
    查，聲請人等於109年12月28日提出本件聲請，已逾被繼承
    人死亡後3 個月，其雖主張係於109年12月24日始知悉被繼
    承人死亡，但未提出任何佐證資料；經本院110年1月6日裁
    定命聲請人黃俊凱、黃柏紳、黃旻誠定期補正，然其迄今皆
    未補正，有送達證書在卷足參。是聲請人黃俊凱、黃柏紳、
    黃旻誠未提出相關證據資料加以佐證其等知悉被繼承人死亡
    、其為繼承人之時為109年12月24日，又遲至109年12月28日
    始向本院聲請拋棄繼承權（見聲請狀上本院收狀日期戳記）
    ，顯已逾3個月之期限，其聲請於法不合，應予駁回。至聲
    請人雖因逾法定期限而未能拋棄繼承權，惟仍得依民法第11
    56條之規定，開具被繼承人之遺產清冊向本院陳報，附此敘
    明。
　㈡至於聲請人黃勝接、黃寶珍、黃月珍、黃順有分別為被繼承
    人之父與手足，亦即是被繼承人之第二、三順位繼承人，須
    待先順位之繼承人均拋棄繼承後始取的繼承權。然被繼承人
    之直系血親卑親屬即聲請人黃俊凱、黃柏紳、黃旻誠因逾法
    定期限聲明拋棄繼承而遭駁回，已如前述，則聲請人黃勝接
    、黃寶珍、黃月珍、黃順有聲明本件拋棄繼承時，因尚有先
    順序繼承人已為繼承，是聲請人黃勝接、黃寶珍、黃月珍、
    黃順有即非現時合法繼承人，自不得向本院聲請拋棄繼承，
    從而，聲請人黃勝接、黃寶珍、黃月珍、黃順有聲請拋棄繼
    承，於法不合，亦應予駁回。
四、依家事事件法第97條、非訟事件法第21條第1 項前段，裁定
    如主文。
五、如對本裁定抗告，須於裁定送達後10日之不變期間內，向本
    院提出抗告狀，並繳納抗告費新臺幣1,000 元。
中　　華　　民　　國　　110 　年　　2 　　月　　17　　日
                       家事法庭司法事務官  武宛玲
　　　　　　　　　　　 
　　　　　　　　　　　 
◎附記：
  民法第1148條（限定繼承之有限責任）
  〈第一項〉繼承人自繼承開始時，除本法另有規定外，承受被
            繼承人財產上之一切權利、義務。但權利、義務專
            屬於被繼承人本身者，不在此限。
  〈第二項〉繼承人對於被繼承人之債務，以因繼承所得遺產為
            限，負清償責任。

  民法第1156條（繼承人開具遺產清冊之呈報）
  〈第一項〉繼承人於知悉其得繼承之時起三個月內開具遺產清
            冊陳報法院。
  〈第二項〉前項三個月期間，法院因繼承人之聲請，認為必要
            時，得延展之。
  〈第三項〉繼承人有數人時，其中一人已依第一項開具遺產清
            冊陳報法院者，其他繼承人視為已陳報。